臺灣屏東地方法院刑事判決　　　　　　　100年度易緝字第3號
公　訴　人　臺灣屏東地方法院檢察署檢察官
被　　　告　邱勤峰
上列被告因詐欺案件，經檢察官提起公訴（91年度偵緝字第1 號
），嗣被告於本院準備程序進行中先就被訴事實為有罪之陳述，
本院告知被告簡式審判程序之旨，並聽取當事人之意見後，本院
合議庭裁定改由受命法官獨任依簡式審判程序審理，判決如下：
    主  文
邱勤峰連續犯詐欺取財罪，處有期徒刑參月，如易科罰金，以銀
元參佰元即新臺幣玖佰元折算壹日。
    事  實
一、邱勤峰於民國87年間曾犯偽造文書罪，經本院於87年12月7
    日，以87年度易字第1627號判決判處有期徒刑1 年1 月，緩
    刑3 年確定後，仍不知警惕，明知自己在屏東縣佳冬鄉○○
    村○○路112 號所經營之「祥茂商行」已營運不善，且自89
    年9 月20日以後，已無力支付廠商貨款，竟仍意圖為自己不
    法之所有，以詐欺之概括犯意，假台東開店為由，隱瞞上開
    事實，自89年9 月26日起，迄同年10月4 日止，連續透過不
    知情之店長吳昶漢（另經檢察官為不起訴處分），向其上游
    廠商惠統興業有限公司（下稱惠統公司）下單訂貨，而惠統
    公司則在不疑有他之情形下，連續於如附表所示時間出貨予
    邱勤峰，共計新台幣（下同）43,440元（出貨之日期及金額
    詳附表）。嗣惠統公司負責人許洪秀梅因邱勤峰所開立之另
    張支付貨款支票於到期日不獲兌現，而於89年10月30日後某
    日前往找尋邱勤峰時，始發現邱勤峰已人去樓空。
二、案經惠統公司訴請臺灣屏東地方法院檢察署檢察官偵查起訴
    。
    理  由
一、本案被告邱勤峰所犯詐欺案件，並非法定刑為死刑、無期徒
    刑或最輕本刑3 年以上有期徒刑之罪，亦非高等法院管轄第
    一審之案件，而被告於本院準備程序中就被訴事實為有罪之
    陳述，本院合議庭乃裁定由受命法官獨任進行簡式審判程序
    。又簡式審判程序之證據調查，依刑事訴訟法第273 條之2
    規定，不受同法第159 條第1 項審判外陳述排除之限制，再
    被告對於卷內之各項證據，亦不爭執證據能力，故卷內所列
    之各項證據，自得作為證據，先予敘明。
二、上揭犯罪事實，業據被告坦承不諱，核與證人即惠統公司告
    訴代理人許洪秀梅於偵查中之指述、證人吳昶漢、潘昶仲於
    偵查中之指述情節相符，並有惠統公司出貨傳票、簽單影本
    、支票退補及支票存款紀錄等資料在卷可稽，足徵被告之自
    白與事實相符，堪可採信。本件事證明確，被告前揭犯行至
    堪認定，應依法論科。
三、按行為後法律有變更者，適用行為時之法律。但行為後之法
    律有利於行為人者，適用最有利於行為人之法律，刑法第2
    條第1 項定有明文。查被告於94年6 月行為前，刑法即已修
    正，惟由總統以華總一義字第09400014901 號令公布自95年
    7 月1 日施行。刑法施行法亦於95年6 月14日由總統公布，
    於95年7 月1 日施行。因修正後之刑法第2 條第1 項規定，
    係規範行為後法律變更所生新舊法律比較適用之準據法，於
    刑法修正施行後，應適用修正後刑法第2 條第1 項之規定為
    「從舊從輕」之比較。而於比較時，則應併就罪刑有關之共
    犯、未遂犯、想像競合犯、牽連犯、連續犯、結合犯，以及
    累犯加重、自首減輕暨其他法定加減原因（如身分加減）與
    加減比例等一切情形，本於統一性及整體性原則，綜其全部
    罪刑之結果而為比較（最高法院95年5 月23日刑事庭第8次
    會議決議參照）。本件關於刑法修正前後之比較，詳如下述
    ：
（一）被告犯行後刑法施行法修正增訂第1 條之1 ，明定刑法分
      則編之法定刑中，關於罰金刑之提高標準及以新臺幣為貨
      幣單位；而於上開條文修正增訂前，罰金刑之提高標準應
      適用98 年4月29日廢止前罰金罰鍰提高標準條例第1 條前
      段之規定，罰金刑並以銀元為貨幣單位，另依現行法規所
      定貨幣單位折算新臺幣條例第2 條予以換算。較之上開條
      文修正增訂前後，法定刑關於罰金刑部分，換算為新臺幣
      後其結果並無差別，是刑法施行法修正增訂第1 條之1 並
      無較有利於被告。又刑法第33條第5 款亦經修正為「罰金
      刑新臺幣1000元以上」，與修正前刑法第33條第5 款規定
      「罰金刑銀元1 元以上」有間，比較新舊法結果，新法之
      罰金刑下限業已提高，此部分修正後之刑法亦無較有利於
      被告。
（二）刑法第56條連續犯之規定：
      按刑法第56條有關連續犯之規定，業於修正後刪除。此項
      刪除雖非犯罪構成要件之變更，但足以影響行為人應受刑
      罰之法律效果。蓋被告連續數行為而犯同一罪名者，依修
      正前之規定，以一罪論，僅加重其刑至二分之一，惟依修
      正後之規定，需分論併罰，故仍屬法律有變更，且依此比
      較結果，顯以適用舊法對被告較為有利。
（三）刑法第41條第1 項前段：
      刑法修正前，被告如犯最重本刑為5 年以下有期徒刑以下
      之刑之罪，而受6 個月以下有期徒刑或拘役之宣告者，依
      刑法第41條第1 項前段及罰金罰鍰提高標準條例第2 條規
      定，得以銀元300 元即新臺幣900 元折算1 日易科罰金。
      惟依修正後之同條項規定，則以新臺幣1,000 元、2,000
      元或3,000 元折算1 日而易科罰金，兩相比較，自以修正
      前之舊法對被告較為有利。
（四）經綜合比較新舊刑法之規定後可知，修正後之刑法規定並
      未有利於被告，依刑法第2 條第1 項前段規定，仍應適用
      被告行為時之刑法規定處斷，合先敘明。
四、核被告所為，係犯刑法第339 條第1 項之詐欺取財罪。被告
    利用不知情之店長吳昶漢，向其上游廠商惠統公司下單訂貨
    ，而詐欺惠統公司，成立間接正犯。被告先後多次以詐術使
    人將本人之物交付，時間緊接，所犯罪名相同，顯係出於概
    括犯意為之，為連續犯，應依95年7 月1 日修正前刑法第56
    條之規定論以一罪，並加重其刑。爰審酌被告之智識程度，
    曾有偽造文書之犯罪前科，本件犯罪之動機、目的、手段，
    犯罪所得利益，被害人所受損害，被告事後坦承犯行，並與
    被害人達成和解，有和解書影本1 分在卷可憑，頗有悔意等
    一切情狀，量處如主文所示之刑，並諭知易科罰金之折算標
    準，以示懲儆。又雖其犯罪係在96年4 月24日之前，然其係
    於中華民國96年罪犯減刑條例施行前，經通緝而未於96年12
    月31日以前自動歸案接受偵查、審判或執行者，自不得依該
    條例減刑，併此敘明。
據上論斷，應依刑事訴訟法第273 條之1 第1 項、第284 條之1
、第299 條第1 項前段，刑法第2 條第1 項前段、第339 條第1
項、修正前刑法第56條、第41條第1 項前段，刑法施行法第1條
之1 第1 項、第2 項前段，現行法規所定貨幣單位折算新臺幣條
例第2 條，修正前罰金罰鍰提高標準條例第2 條，判決如主文。
中    華    民    國   100    年    2     月    24    日
                  刑事第三庭    法  官  蕭筠蓉
以上正本證明與原本無異。
如不服本判決應於收受判決後10日內向本院提出上訴書狀，並應
敘述具體理由；其未敘述上訴理由者，應於上訴期間屆滿後20日
內向本院補提理由書（均須按他造當事人之人數附繕本）「切勿
逕送上級法院」。
中    華    民    國   100    年    2     月    24    日
                                書記官  張語恬
附表
 ┌──┬─────────┬─────────┐
 │編號│惠統公司出貨日期  │  金額（新臺幣）  │
 ├──┼─────────┼─────────┤
 │ 1  │  89年9月26日     │    7,803元       │
 ├──┼─────────┼─────────┤
 │ 2  │  89年9月29日     │    5,073 元      │
 ├──┼─────────┼─────────┤
 │ 3  │  89年10月3 日    │    5,215元       │
 ├──┼─────────┼─────────┤
 │ 4  │  89年10月6 日    │    6,400 元      │
 ├──┼─────────┼─────────┤
 │ 5  │  89年10月10日    │    12,541元      │
 ├──┼─────────┼─────────┤
 │ 6  │  89年10月10日    │    1,220 元      │
 ├──┼─────────┼─────────┤
 │ 7  │  89年10月14日    │    5,183元       │
 ├──┼─────────┼─────────┤
 │合計│                  │    43,440元      │
 └──┴─────────┴─────────┘
附錄本判決論罪科刑法條：
中華民國刑法第339條
（普通詐欺罪）
意圖為自己或第三人不法之所有，以詐術使人將本人或第三人之
物交付者，處5 年以下有期徒刑、拘役或科或併科1 千元以下罰
金。
以前項方法得財產上不法之利益或使第三人得之者，亦同。
前二項之未遂犯罰之。